臺灣宜蘭地方法院刑事判決　　　　　　　　96年度訴字第83號
公　訴　人　臺灣宜蘭地方法院檢察署檢察官
被　　　告　乙○○
選任辯護人　林世超律師
上列被告因違反槍砲彈藥刀械管制條例案件，經檢察官提起公訴
（95年度偵字第2694號），本院判決如下：
    主  文
乙○○未經許可，販賣可發射金屬具有殺傷力之空氣槍未遂，處
有期徒刑壹年陸月，併科罰金新臺幣伍萬元，罰金如易服勞役，
以新臺幣壹仟元折算壹日，緩刑肆年，並向公庫支付新臺幣拾萬
元。扣案之空氣槍壹支（槍枝管制編號0000000000）、小型二氧
化碳高壓鋼瓶貳瓶、中型高壓鋼瓶壹瓶、鋼珠壹佰顆、槍枝氣閥
組裝零件壹組均沒收。
    事  實
一、乙○○明知可發射金屬具有殺傷力之空氣槍，非經中央主管
    機關許可，均不得販賣、持有。竟仍基於未經許可，持有可
    發射金屬具有殺傷力空氣槍之犯意，於民國94年9、10月間
    ，在花蓮縣花蓮市○○路之「戰略高手」網咖內上網，經由
    雅虎奇摩拍賣網站，向真實姓名年籍不詳之人，以新臺幣（
    下同）12,000元之價格，購買具殺傷力之空氣槍1枝（槍枝
    管制編號0000000000）及小型二氧化碳高壓鋼瓶2瓶、中型
    高壓鋼瓶1瓶、鋼珠1罐約200顆、槍枝氣閥組裝零件1組，而
    未經許可，持有可發射金屬具有殺傷力之空氣槍1枝。嗣乙
    ○○因缺錢花用，竟萌生意圖營利，基於販賣可發射金屬具
    有殺傷力空氣槍之犯意，於95年6月30日22時30分（起訴書
    誤載為95年7月1日22時許），在上開「戰略高手」網咖內，
    以帳號「weeelliam」登入雅虎奇摩拍賣網站，刊登販賣上
    開空氣槍1枝之廣告，並以網路拍賣價格11,000元起標販售
    圖利，適經執行網路巡邏勤務之宜蘭縣警察局羅東分局警員
    廖志堅發現上開網頁資料，乃上網偽稱欲購買該空氣槍，於
    95年7月2日22時58分，雙方以11,000元達成交易，並約定交
    易時間、地點、配件後，乙○○遂依約於95年7月7日12時許
    ，在宜蘭縣羅東鎮○○路○段與中華路口前出現，欲與廖志
    堅交易時，為警當場查獲，並扣得上開空氣槍1枝、小型二
    氧化碳高壓鋼瓶2瓶、中型高壓鋼瓶1瓶、鋼珠100顆、槍枝
    氣閥組裝零件1組，而販賣未遂。
二、案經宜蘭縣警察局羅東分局報告臺灣宜蘭地方法院檢察署檢
    察官偵查起訴。
    理  由
甲、證據能力部分：
一、按所謂「陷害教唆」，係指行為人原不具犯罪之故意，純因
    司法警察之設計教唆，始萌生犯意，進而實施犯罪構成要件
    之行為者而言；而刑事偵查技術上所謂之「釣魚」，係指對
    於原已犯罪或具有犯罪故意之人，以設計引誘之方式，迎合
    其要求，使其暴露犯罪事證，再加以逮捕或偵辦者而言；此
    項誘捕行為，並無故入人罪之教唆犯意，更不具使人發生犯
    罪決意之行為。前者因係以引誘或教唆犯罪之不正當手段，
    使原無犯罪故意之人，因而萌生犯意並實施犯罪行為，再進
    而蒐集其犯罪之證據加以逮捕偵辦，其手段難謂正當，且已
    逾越偵查犯罪之必要程度，侵害人權及公共利益之維護，因
    此所取得之證據資料，應不認其具有證據能力；而後者純屬
    偵查犯罪之技巧，且於保障人權及維護公共利益之均衡維護
    有其必要性，故依「釣魚」方式所取得之證據資料，若不違
    背正當法定程序，原則上尚非無證據能力（最高法院96年度
    台上字第2333號判決要旨參照）。次按刑事訴訟法第88條第
    1項、第2項規定：「現行犯，不問何人得逕行逮捕之。犯罪
    在實施中或實施後即時發覺者，為現行犯。」；同法第130
    條規定：「檢察官、檢察事務官、司法警察官或司法警察逮
    捕被告、犯罪嫌疑人或執行拘提、羈押時，雖無搜索票，得
    逕行搜索其身體、隨身攜帶之物件、所使用之交通工具及其
    立即可觸及之處所。」
二、經查：本件被告乙○○係於95年6月30日22時30分，在「戰
    略高手」網咖內，以帳號「weeelliam」登入雅虎奇摩拍賣
    網站，刊登販賣空氣長槍1枝之廣告，適經執行網路巡邏勤
    務之宜蘭縣警察局羅東分局警員廖志堅發現上開網頁資料，
    乃上網偽稱欲購買該空氣槍，於95年7月2日22時58分，雙方
    以11,000元達成交易，並約定交易時間、地點、配件後，乙
    ○○遂依約於95年7月7日12時許，在宜蘭縣羅東鎮○○路○
    段與中華路口前出現，欲與廖志堅交易時，為警當場查獲，
    並扣得上開物品之事實，業經被告於警詢、偵查中供述明確
    ，核與證人廖志堅於偵查中證述情節相符，足證被告原已具
    有販賣空氣槍之犯罪故意，證人廖志堅僅係以設計引誘之方
    式，迎合被告要求，使被告暴露犯罪事證，再以現行犯加以
    逮捕，此核與「陷害教唆」迥異，且近年來臺灣地區槍枝泛
    濫，況現今網路拍賣盛行，不法之徒往往可經由網路拍賣輕
    易購得槍枝用以犯罪，嚴重影響社會治安與人民之安全，故
    本件純屬偵查犯罪之技巧，且於保障人權及維護公共利益之
    均衡維護有其必要性，而警員係依刑事訴訟法第88條第1項
    、第130條規定，當場逮捕被告，並扣得上開證物，亦無違
    背正當法定程序，故本件依「釣魚」方式所取得之扣押證物
    ，自具有證據能力。辯護人仍以警察行使職權，不得引誘、
    教唆人民犯罪等語，認本件扣押證物係屬違背法定程序所取
    得，不具有證據能力等語，自不足採。
乙、實體部分：
一、認定犯罪事實所憑之證據及理由：
（一）被告乙○○對於上開時、地，以上開方式，未經許可，持
      有進而販賣可發射金屬具有殺傷力空氣槍1枝，嗣為警查
      獲，並扣得上開物品之事實，於警詢、偵查、本院審理中
      均坦承不諱（見警卷第1頁至第6頁、偵卷第7頁至第8頁、
      本院卷第56頁、第71頁至第72頁），核與證人廖志堅於偵
      查中證述情節相符（見偵卷第13頁至第14頁），並有奇摩
      拍賣網站拍賣資料1份、查獲照片4幀在卷可參（見警卷第
      7 頁至第11頁），復有扣案之空氣槍1枝、小型高壓鋼瓶2
      瓶、中型高壓鋼瓶1瓶、鋼珠100顆、槍枝氣閥組裝零件1
      組可資佐憑。又扣案之空氣槍1枝、小型高壓鋼瓶2瓶、中
      型高壓鋼瓶1瓶，經臺灣宜蘭地方法院檢察署囑託內政部
      警政署刑事警察局鑑定，鑑定結果為：「(1)送驗改造空氣
      長槍1枝（槍枝管制編號0000000000），認係以小型二氧
      化碳高壓鋼瓶內氣體為發射動力之空氣槍，經實際裝填直
      徑約6MM（重約0.88g）鋼珠試射3次，測得鋼珠發射速度
      分為187、186、183公尺∕秒，計算其發射動能分為15.39
      、15.22、14.74焦耳，單位面積動能分為54.42、53.84、
      52.11焦耳∕平方公分。(2)送鑑瓦斯鋼瓶2瓶，認均係小型
      二氧化碳高壓鋼瓶。(3)送鑑瓦斯氣瓶1瓶，認係中型高壓
      鋼瓶。殺傷力之相關數據：(1)美國軍醫總署定義：彈丸撞
      擊動能達58呎磅（約為78.6焦耳），則足以使人喪失戰鬥
      能力。(2)本局對活豬作射擊測試結果，彈丸單位面積動能
      達24焦耳∕平方公分，則足以穿入豬隻皮肉層。(3)依日本
      科學警察研究結果，彈丸單位面積動能達20焦耳∕平方公
      分則足以穿入人體皮肉層。」等語，此有該局95年8月17
      日刑鑑字第0950101586號槍彈鑑定書1份暨照片5幀在卷可
      參（見偵卷第16頁至第19頁），足見扣案空氣槍在裝填適
      用之鋼珠可擊發，且經實際射擊結果彈丸單位面積動能，
      遠超過上開日本及我國殺傷力判斷標準，顯具有殺傷力，
      故被告上開自白，堪認屬實。
   2、按刑法上關於販賣罪，祇要被告本身原有販賣之故意，且
      已著手於販賣行為，即應分別情形論以販賣既遂或未遂。
      倘對造無買受之真意，為協助警察辦案而佯稱購買，以求
      人贓俱獲，雖事實上不能真正完成買賣，但被告原來既有
      販賣之故意，且已著手於販賣行為，仍應論以販賣罪之未
      遂犯。此與被告原無販賣之意思，單純被誘捕之情形有別
      （最高法院89年度台上字第4144號判決要旨參照）。本件
      被告因缺錢花用，而萌生意圖營利，基於販賣可發射金屬
      具有殺傷力空氣槍之犯意，在雅虎奇摩拍賣網站，刊登販
      賣上開空氣長槍1枝之廣告，以販售圖利，適經證人廖志
      堅發現，乃上網偽稱欲購買該空氣槍，雙方達成交易後，
      乙○○遂依約在宜蘭縣羅東鎮○○路○段與中華路口前出
      現，欲與廖志堅交易時，為警當場查獲，並扣得上開物品
      ，已如前述，證人廖志堅雖無購買之真意，事實上不能真
      正完成買賣，但被告原來既有販賣之故意，且已著手於販
      賣行為，依上開判決要旨所示，仍應論以販賣罪之未遂犯
      。
   3、綜上論證，被告於上開時、地，未經許可，販賣可發射金
      屬具有殺傷力之空氣槍1枝未遂之事實，事證明確。
二、論罪科刑之理由：
（一）被告乙○○所為，係犯槍砲彈藥刀械管制條例第8條第5項
      、第1項之未經許可販賣可發射金屬具有殺傷力之空氣槍
      未遂罪。
（二）被告持有空氣槍之低度行為，為販賣之高度行為所吸收，
      不另論罪。
（三）被告雖已著手販賣行為之實施，惟其犯罪尚屬未遂，爰依
      刑法第25條第2項規定，按既遂犯之刑度減輕其刑。
（四）被告雖有販賣空氣槍之行為，惟該空氣槍係以鋼珠擊發，
      非使用具有殺傷力之子彈，較其它具有殺傷力之槍枝，所
      生社會危害有限，且被告亦非屬大量販賣槍枝之徒，犯罪
      情節尚非極為重大，若不論販賣數量多寡、情節，均處以
      槍砲彈藥刀械管利條例第8條第1項之法定刑無期徒刑或5
      年以上有期徒刑，依本件實際犯罪之情狀而言，尚屬過苛
      ，顯屬情輕法重，有傷一般國民對於法律之情感，故綜合
      前述各情，認被告所犯未經許可販賣可發射金屬具有殺傷
      力之空氣槍罪，情狀尚堪憫恕，依刑法第59條規定，酌量
      減輕其刑，並遞減之。
（五）審酌被告無犯罪前科，此有臺灣高等法院被告前案紀錄表
      1份在卷可參，素行良好，惟被告具有大學畢業之智識程
      度，且近年來臺灣地區槍枝氾濫，不法之徒每以擁槍自重
      ，動輒犯案，使一般民眾聞槍色變，危害社會治安至深且
      鉅，被告尚難諉為不知，竟仍因缺錢花用，而意圖販賣扣
      案空氣槍牟利，幸為警及時查獲，該槍枝始未落入不法之
      徒使用，及被告於犯罪後均坦承犯行，態度良好等一切情
      狀，量處如主文所示之刑，併科罰金刑部分，並諭知易服
      勞役之折算標準。
（六）被告前未曾故意犯罪受有期徒刑以上刑之宣告，有臺灣高
      等法院被告前案紀錄表1份在卷足憑，其因一時失慮而觸
      犯本案犯行，且被告於犯罪後已深知悔悟，並有固定之職
      業，而其父親罹患有攝護腺肥大、高血壓、巴金森氏症，
      亟需被告照顧，此有現職證明書1紙、薪資明細表1紙、戶
      籍謄本1份、臺北市立聯合醫院診斷證明書2紙在卷可參（
      見本院卷第25頁至第26頁、第48頁、第50頁至第51頁），
      本院認被告經此起訴、審判，當知警惕，應無再犯之虞，
      因認其所宣告之刑，以暫不執行為適當，併予宣告緩刑4
      年，並命被告向公庫支付100,000元，以啟自新。
（七）扣案之空氣槍1枝（槍枝管制編號0000000000），係屬違
      禁物，爰依刑法第38條第1項第1款規定宣告沒收。另扣案
      之小型二氧化碳高壓鋼瓶2瓶、中型高壓鋼瓶1瓶、鋼珠10
      0顆、槍枝氣閥組裝零件1組，均為被告所有，供被告販賣
      空氣槍所用之物，業經被告於警詢、偵查中供述明確，爰
      依刑法第38條第1項第2款規定宣告沒收。
三、適用之法律：
（一）程序法方面：刑事訴訟法第299條第1項前段。
（二）實體法方面：槍砲彈藥刀械管制條例第8條第5項、第1項
      ，刑法第11條前段、第25條第2項、第59條、第42條第3項
      、第74條第1項第1款、第2項第4款、第38條第1項第1款、
      第2款。
本案經檢察官甲○○到庭執行職務。
中　　華　　民　　國　　96　　年　　5 　　月　　29　　日
                  刑事第四庭     審判長法  官  謝佩玲
                                       法  官　辜漢忠
                                       法  官  蘇錦秀
以上正本證明與原本無異。
如不服本判決應於收受本判決後10日內向本院提出上訴書狀，其
未敘述上訴理由者，並得於提起上訴後10日內向本院補提理由書
狀(均須按他造當事人之人數附繕本)「切勿逕送上級法院」。
                                       書記官　葉瑩庭
中　　華　　民　　國　　96　　年　　5 　　月　　29　　日
【附錄本案論罪科刑法條】
槍砲彈藥刀械管制條例第8條：
未經許可，製造、販賣或運輸鋼筆槍、瓦斯槍、麻醉槍、獵槍、
空氣槍或第4條第1項第1款所定其他可發射金屬或子彈具有殺傷
力之各式槍砲者，處無期徒刑或5年以上有期徒刑，併科新臺幣
一千萬元以下罰金。
未經許可，轉讓、出租或出借前項所列槍枝者，處5年以上有期
徒刑，併科新臺幣一千萬元以下罰金。
意圖供自己或他人犯罪之用，而犯前2項之罪者，處無期徒刑或
7年以上有期徒刑，併科新臺幣一千萬元以下罰金。
未經許可，持有、寄藏或意圖販賣而陳列第一項所列槍枝者，處
3年以上10年以下有期徒刑，併科新臺幣七百萬元以下罰金。
第一項至第三項之未遂犯罰之。
